臺灣板橋地方法院刑事判決　　　　　　　99年度易字第3412號
公　訴　人　臺灣板橋地方法院檢察署檢察官
被　　　告　陳金山
　　　　　　 吳宗男
上列被告等因竊盜案件，經檢察官聲請以簡易判決處刑（99年度
偵字第6256號），本院認不宜以簡易判決處刑，改依通常程序審
理，並判決如下：
    主  文
陳金山、吳宗男無罪。
    理  由
一、公訴意旨略以：被告陳金山與被告吳宗男及另案被告石忠雄
    （所涉普通竊盜犯行，業經本院以99年度簡字第3748號判處
    拘役40日在案）基於意圖為自己不法之所有之犯意聯絡，由
    被告陳金山及石忠雄於民國99年1 月25日12時許，在臺北縣
    樹林市○○街124 號，共同徒手竊取蔡義鴻所有之價值約新
    臺幣200 0 元之白鐵桌面1 片得手，再夥同被告吳宗男徒手
    將之搬運至址設臺北縣樹林市○○路369 之1 號之「東陽資
    源回收場」，由被告吳宗男持證件將之變賣予資源回收場換
    現花用。嗣於99年1 月29日18時30分許前之某時，因警執行
    查贓勤務，發現蔡義鴻至上開資源回收場內找尋失竊之白鐵
    桌面，始循線查獲上情。因認被告陳金山、吳宗男所為，均
    涉犯刑法第320 條第1 項竊盜罪嫌等語。
二、按被告未經審判證明有罪確定前，推定其為無罪；犯罪事實
    ，應依證據認定之，無證據不得認定犯罪事實。又不能證明
    被告犯罪或其行為不罰者，應諭知無罪之判決，刑事訴訟法
    第154 條、第301 條第1 項分別定有明文。次按事實之認定
    ，應憑證據，如未能發現相當證據，或證據不足以證明，自
    不能以推測或擬制之方法，為裁判基礎；另認定犯罪事實所
    憑之證據，雖不以直接證據為限，間接證據亦包括在內，然
    而無論直接證據或間接證據，其為訴訟上之證明，須於通常
    一般之人均不致有所懷疑，而得確信其為真實之程度者，始
    得據為有罪之認定，倘其證明尚未達到此一程度，而有合理
    之懷疑存在而無從使事實審法院得有罪之確信時，即應由法
    院為諭知被告無罪之判決（最高法院40年台上字第86號、76
    年台上字第4986號分別著有判例可資參照）。
三、證據能力之認定：查本案所引用之證據資料，其中傳聞書面
    證據部分，因檢察官、被告陳金山同意可作為證據使用，且
    被告吳宗男前於本院簡易程序調查中，對本案證據之證據能
    力並未爭執，又經合法傳喚後就此未到庭陳述，亦未具狀爭
    執，依刑事訴訟法第159 條之5 第1 項、第2 項之規定，本
    院審酌該證據作成之情況，並無不當，認以上揭文書作為證
    據，應屬適當，均有證據能力。
四、公訴人認被告陳金山、吳宗男涉犯本件竊盜罪嫌，無非以被
    告2 人於警詢、偵查中之陳述、證人即被害人蔡義鴻、證人
    即資源回收場負責人謝安怡於警詢之指述及卷附贓物認領保
    管單、資源回收場收受物登記表各1 份等為其論據。訊據被
    告陳金山於警詢及本院審理中堅決否認有何竊盜犯行，辯稱
    ：我並未竊取上開白鐵桌面，只有幫石忠雄把桌子搬到資源
    回收場變賣等語。被告吳宗男雖於本院審理時未到庭，惟其
    於本院簡易程序訊問時亦堅決否認有何竊盜犯行，辯稱：係
    石忠雄不知道去哪裡偷到本件白鐵桌面，再通知被告陳金山
    與我一起幫忙搬運，因為渠2 人沒有身分證件，所以由我提
    供身分證件等語。經查：
（一）證人石忠雄雖經合法傳喚未到庭，惟本件已據被告陳金山
      於警詢時陳稱：我有一起搬運白鐵桌面，但我跟吳宗男並
      未一起去偷，係石忠雄將桌子搬出來路面，再叫我們一起
      幫他搬到回收場去賣，我知道該桌子是石忠雄偷的等語。
      嗣其於本院99年度簡字第3748號石忠雄竊盜案件（下稱另
      案）調查中，亦以證人身分結證稱：我與吳宗男在路上遇
      見石忠雄，石忠雄稱有東西要賣，就帶我與吳宗男去回收
      場，當時白鐵桌面就已經擺在路邊，我跟吳宗男就一起幫
      忙搬去賣，因為我跟石忠雄都沒有證件，就由吳宗男提供
      證件，我不知道白鐵桌面是石忠雄去哪裡偷的，石忠雄帶
      我們到過去時，白鐵桌面已經擺在路上，我跟吳宗男搬運
      白鐵桌面不到3 分鐘就到回收場了等語。核與證人即吳宗
      男於本院簡易程序調查中證稱：係與被告陳金山一起到路
      邊搬運本件白鐵桌面，並非在騎樓下，我是幫忙從路邊搬
      到回收場等語相符。而被告陳金山於警詢時，因事發突然
      ，衡情應未及設詞，所供本較接近真實。參以被告陳金山
      自案發時間後，旋於同年1 月29日入法務部矯正署屏東監
      獄執行，被告吳宗男則行方不明，經本院發布通緝，於99
      年11月29日在臺北市○○區○○路、武昌街口為警緝獲，
      且於通緝到案時供承之住居地均在本院轄區，有臺北市政
      府警察局刑事警察大隊通緝案件移送書、本院99年11月29
      日訊問筆錄各1 份為憑，顯見其2 人於案發後之活動地點
      ，時空相距甚遠，更難認有何串供之可能。益見被告2 人
      分別就共犯所涉犯罪所證之情節，應屬真實。
（二）證人即共同被告吳宗男雖於警詢中曾稱：是被告陳金山與
      石忠雄一起去偷，偷完要賣才找我一同前往東陽資源回收
      場云云。惟其於偵查中陳稱：是陳金山發現去偷云云；嗣
      於同次偵訊中改稱：是我與被告陳金山及石忠雄3 人一起
      去偷云云，其此部份供詞陳述不一。又衡以被告吳宗男僅
      有國小畢業，智識程度不高，有其基本資料附於警詢筆錄
      可稽；其復於本院調查中曾供稱：因為變賣上開白鐵桌面
      所得，由我、石忠雄、陳金山3 個人一起買酒吃喝花用完
      畢，所以才會認為此案為我們3 人所犯等語，更難排除被
      告吳宗男此部分不利於己及被告陳金山之供詞，係因不知
      竊盜行為與事後搬運贓物行為之不同而含混回答，自未若
      其於本院調查中以證人身分就被告陳金山犯罪經過所證及
      被告陳金山自始於警詢及本院另案結證所言具一致性且完
      整、清楚。應難以被告吳宗男上開陳述，遽為被告2 人確
      有共同著手竊取本案白鐵桌面之認定。
（三）又本件白鐵桌面原係置放於臺北縣樹林市○○街124 號前
      之騎樓下，業據被害人蔡義鴻於警詢時陳明在卷。以上開
      被告2 人均一致證稱係在路邊搬運，暨被告陳金山於另案
      調查中證稱係搬運約3 分鐘即到回收場等情，已可認被告
      2 人搬運本件白鐵桌面之地點與本件白鐵桌面置放之地點
      顯然不同，且石忠雄既已將白鐵桌面搬動至他處，又係於
      銷贓時通知被告2 人到場，應認被告2 人搬運本件鐵桌面
      時，係石忠雄業已將白鐵桌面置入自己實力支配之下，其
      竊盜行為業已完成。綜上，本件應認係石忠雄獨自前往竊
      取白鐵桌面並將之移置自己實力支配之下後，需證件變賣
      贓物，乃事後通知被告2 人到場提供證件及共同搬入東陽
      資源回收場，已難認被告陳金山有何與石忠雄共同竊取白
      鐵桌面之情。且本件並無其他佐證足認被告陳金山與石忠
      雄一起前往上開騎樓竊取白鐵桌面，則被告2 人所為搬運
      白鐵桌面之行為，既在石忠雄竊盜犯行完成後，且本件亦
      查無被告2 人與石忠雄有何事前、事中謀議共同犯案之情
      ，其等所為，已非參與竊盜犯罪之實施，難逕論以共同正
      犯。此外，復查無其他積極證據足資證明被告等有何此部
      分竊盜犯行，依法自應為被告等無罪之諭知。
五、末按竊盜所破壞之財產法益為動產之所有權與持有權，而贓
    物罪旨在防止因竊盜、詐欺、侵占各罪被奪取或侵占之物難
    以追及或回復，侵害法益顯有不同，其社會事實歧異，法律
    所賦予之評價不同，並非犯罪事實同一之案件，檢察官起訴
    竊盜犯罪事實，法院自不能自行認定贓物之事實而變更法條
    加以審理，是被告陳金山、吳宗男上開所為縱另涉搬運贓物
    罪嫌，本院無由變更法條併予裁判，宜由檢察官另行依法處
    理，附此敘明。
六、本件既係應為無罪之案件，被告吳宗男經合法傳喚無正當理
    由不到庭，爰不待其陳述逕行判決。
據上論斷，應依刑事訴訟法第452 條、第306 條、第301 條第1
項，判決如主文。
本件經檢察官陳怡親到庭執行職務。
中    華    民    國   100    年    1     月    31    日
                刑事第二十三庭    法  官   黃苙荌
上列正本證明與原本無異。
如不服本判決，應於判決送達後10日內敘明上訴理由，向本院提
出上訴狀 (應附繕本) ，上訴於臺灣高等法院。其未敘述上訴理
由者，應於上訴期間屆滿後20日內向本院補提理由書「切勿逕送
上級法院」。
                                  書記官   朱烈稽
中    華    民    國   100    年    2     月    1     日